【裁判字號】    89,交上易,96
【裁判日期】    890428
【裁判案由】    過失傷害
【裁判全文】
台灣高等法院刑事判決                            八十九年度交上易字第九六號
    上  訴  人  臺灣基隆地方法院檢察署檢察官
    被      告  丙○○
右上訴人因被告過失傷害案件，不服台灣基隆地方法院八十八年度易字第九八號，中
華民國八十八年十一月二十四日第一審判決（起訴案號：台灣基隆地方法院檢察署八
十八年度偵字第四四九二號），提起上訴，本院判決如左：
        主  文
原判決撤銷。
丙○○因過失傷害人，處有期徒刑月，如易科罰金以佰元折算壹日。
        事  實
一、丙○○於民國（下同）八十八年三月三十日凌晨一時至三時許，在基隆市廟口夜
    市與友人飲用酒類後，在吐氣所含酒精濃度為每公升０‧六二毫克之情況下，已
    無法有效操作車輛，仍竟於同日凌晨三時許，駕駛車號ＨＢ─五九九六號自用小
    客車，沿基隆市○○路右轉仁一路，由仁一路往安一路方向行駛，途經基隆市○○路三一七號前快車道路段，應注意汽車行車速度，依標誌之規定，無標誌者，
    在市區道路，時速不得超過四十公里，以及汽車行駛時，駕駛人應注意車前狀況
    及兩車併行之間隔，隨時採取必要之安全措施，且依當時情形，並無不能注意情
    事，竟疏於注意前方人車動態，貿然以六、七十公里之時速在內側車道超速行駛
    ，適乙○○駕駛車號Ｋ九─０一二三號自用小客車，亦疏未注意，在同向內側前
    方佔用部分快車道臨時停車，正準備搭載在其車輛前方之甲○○時，丙○○為超
    越前車突然疾速行駛，見狀閃避不及，撞及乙○○之車輛，乙○○之小客車乃又
    向前撞擊正欲搭車之甲○○，致甲○○受有左脛骨平台骨折、左膝內側韌帶受傷
    等傷害。
二、案經甲○○訴由基隆市警察局第一分局報請台灣基隆地方法院檢察署檢察官偵查
    起訴。
        理  由
一、右揭犯罪事實，迭據被告丙○○坦承不諱，核與被害人甲○○指訴之情節相符，
    並經證人乙○○證述無異，復有診斷證明書、道路交通事故報告調查表（附車禍
    現場圖）一紙、照片十二張及載明被告酒後吐氣所含酒精濃度為每公升０‧六二
    毫克之酒精濃度測試記錄表一紙附卷可稽。
二、按飲酒後其吐氣所含酒精成分超過每公升零點二五毫克以上者，不得駕車，又行
    車速度，依標誌之規定，無標誌者，在市區道路，時速不得超過四十公里，且汽
    車行駛時，駕駛人應注意車前狀況及兩車併行之間隔，並隨時採取必要之安全措
    施，道路交通安全規則第一百十四條第二款、第九十三條第一項第一款、第九十
    四條第三款分別定有明文。被告於前開時地，駕駛汽車，應注意上開規定，以避
    免發生危險，且依當時情形，並無不能注意情事，竟疏未注意，撞及在同向內側
    車道前方臨時停車，乙○○車輛，致乙○○之車輛再向前撞擊正欲搭車之甲○○
    ，使甲○○受有前開傷害，自有過失。又被告之過失行為與告訴人所受傷害間顯
    有相當因果關係，自應負過失傷害罪責。再乙○○違反規定，佔用車道上臨時停
    車，有違道路交通安全規則第一百十一條第一款之規定，固亦有過失，然仍不能
    解免於被告過失行為之成立。本件事證明確，被告犯行洵堪認定。
三、核被告所為，係犯刑法第二百八十四條第一項前段之過失傷害罪。再按行為之處
    罰，以行為時之法律有明文規定者為限，刑法第一條定有明文。又刑法所增定第
    一百八十五條之三條關於服用酒類，不能安全駕駛動力交通工具之汽車，仍予駕
    駛之罪，係於八十八年四月二十一日公布，同年月二十三日生效施行，是被告於
    八十八年三月三十日，在飲酒後，不能安全駕駛汽車仍予駕駛時，法既無明文加
    以處罰，即難以前開罪名相繩，附此敘明。被告為汽車駕駛人，酒醉駕車因而致
    人受傷，依法應負刑事責任，應依道路交通管理處罰條例第八十六條第一項規定
    加重其刑。
四、原審據以論罪科刑，固非無見。惟查：原判決就乙○○違反規定，同有過失乙節
    ，未予論擬，已有未洽。公訴人上訴意旨，以原判決未認定被告構成刑法第一百
    八十五條之三罪，且指摘原判決量刑過輕，雖無理由，但查原判決既有上開可議
    ，要屬無可維持，自應予撤銷改判。爰審酌被告酒醉駕車，超速行駛，過失程度
    重大，且尚未與被害人達成民事和解，賠償損害，惡性非輕，惟念其素行良好，
    犯後坦承犯行等一切情狀，量處有期徒刑三月，並諭知易科罰金之折算標準，以
    示懲儆。
據上論斷，應依刑事訴訟法第三百六十九條第一項前段、第三百六十四條、第二百九
十九條第一項前段、道路交通管理處罰條例第八十六條第一項、刑法第二百八十四條
第一項前段、第四十一條、罰金罰鍰提高標準條例第一條前段、第二條，判決如主文
。
本案經檢察官曾忠己到庭執行職務。
中    華    民    國    八十九    年       四       月      二十八      日
                        台灣高等法院刑事第六庭
                                審判長法  官  陳  春  秋
                                      法  官  王  麗  秋
                                      法  官  高  明  哲
右正本證明與原本無異。
不得上訴。
                                      書記官  李  垂  福
中    華    民    國    八十九    年       五       月        三        日
附錄：本案論罪科刑法條全文
刑法第二百八十四條第一項
因過失傷害人者，處六月以下有期徒刑、拘役或五百元以下罰金。致重傷者，處一年
以下有期徒刑、拘役或五百元下罰金。
道路交通管理處罰條例第八十六條第一項：
汽車駕駛人，無駕駛執照駕車、酒醉駕車、吸食毒品或迷幻藥駕車、行駛人行道或行
經行人穿越道不依規定讓行人優先通行，因而致人受傷或死亡，依法應負刑事責任者
，加重其刑至二分之一。


司法院資訊處製作；財團法人民間司法改革基金會備份。
